【裁判字號】    95,訴,3196
【裁判日期】    950109
【裁判案由】    損害賠償
【裁判全文】
臺灣臺中地方法院民事判決  95年度訴字第3196號
原      告  乙○○
被      告  甲○○
當事人間損害賠償事件，本院於95年12月26日言詞辯論終結，判
決如下：
    主      文
原告之訴及假執行之聲請均駁回。
訴訟費用由原告負擔。
    事實及理由
壹、兩造之聲明：
  一、原告：(一)被告應給付原告新台幣（下同）2,432,500元，
      及自起訴狀繕本送達翌日起至清償日止，按年息5%計算之
      利息。(二)訴訟費用由被告負擔。(三)原告願供擔保，請准宣
      告假執行。
  二、被告：(一)原告之訴駁回。(二)訴訟費用由原告負擔。(三)如受
      不利判決，被告願供擔保，請准宣告免為假執行。
貳、原告起訴主張：被告於民國（下同）93年7月14日11時55分
    許，駕駛滿載砂石之AO－969號營業大貨車，沿苗栗縣苑裡
    鎮苗140甲線由東往西行駛，行至苑裡鎮苗140甲線與玉山9
    路設有閃黃燈號誌之交岔路口時，未注意車前狀況及隨時採
    取必要之安全措施，且當時視距良好，路面平直無障礙物，
    被告之營業大貨車竟與原告所駕駛之X7－1078號自用小客車
    於上開交岔路口發生碰撞，致原告受有頭部外傷、右肩關節
    脫臼及多重扭傷等傷害。原告因上開傷害支出醫療費用約2,
    500元；因住院數日不能工作，受有工作損失約150,000元；
    所駕駛之自小客車全毀無法修復，所受損害應以事故發生時
    折舊後之車輛價值計算，約280,000元，並應請求被告賠償
    慰撫金2,000,000元，爰依民法第184條第1項前段、第191條
    之2前段，及第195條第1項前段之規定，請求被告給付聲明
    所示之金額，並依民事訴訟法第244條第4項為最低金額之請
    求等語。
參、被告則以：被告之營大貨車行經上開路段時，適原告所駕駛
    之自小客車自對向行駛至事故發生地，詎原告自對向車道迴
    轉至被告行向之車道內，被告於距原告5公尺處見原告急轉
    彎，雖極力閃避乃剎避不及，而與原告之自小客車右側發生
    碰撞。原告於劃有分向限制線之路段迴轉，又未注意前後有
    無來車即貿然迴轉，顯有重大過失。原告雖稱其早已於虛線
    處迴轉完成，其後行駛於分向限制線路段時始遭被告駕車追
    撞，然原告之自小客車為右側車身受損，可知該車迴轉之動
    作仍在進行中。原告前向台灣苗栗地方法院檢察署提起過失
    傷害之告訴，經該署囑台灣省竹苗區車輛行車事故鑑定委員
    會鑑定肇事原因，認原告違規並貿然迴轉為肇事原因，台灣
    苗栗地方法院檢察署對被告處分不起訴後，原告聲請再議，
    台灣高等法院台中分院檢察署認本件車禍被告無防範可能，
    亦認被告並無過失，而駁回再議之聲請；原告聲請交付審判
    ，亦經台灣苗栗地方法院裁定駁回，被告就本件事故並無故
    意或過失等語，資為抗辯。
肆、經查：
  一、原告主張被告於93年7月14日11時55分許駕駛營業大貨車
      ，在苑裡鎮苗140甲線與玉山9路附近，與原告所駕駛之自
      用小客車發生碰撞，致原告之自用小客車受損，原告並因
      而受有頭部外傷、右肩關節脫臼及多重扭傷之傷害等各節
      ，為被告所不爭，並有原告所提出之臺灣省竹苗區車輛行
      車事故鑑定委員會鑑定意見書、診斷書及照片在卷可稽，
      自可信為真實。兩造所爭執者，為被告就本件車禍之發生
      是否有過失。
  二、原告主張被告有過失，係以原告所駕駛之自用小客車早在
      虛線處（非分向限制線路段）完成迴轉，其後行駛於分向
      限制線之路段時始遭被告撞擊，並非突然迴轉入被告所行
      駛之車道，故被告應有一定之反應時間可供煞停，足見車
      禍之時，被告有車速過快及未注意車前狀況之疏失。惟查
      ：
    (一)本件車禍發生之地點並非交岔路口內，首應敘明。關於本
      件車禍發生之經過，原告於94年1月13日警詢時稱：「當
      時我駕駛自小客車X7－1078號沿苗140甲線由西向東在道
      路欲迴轉（當時我將車輛停於路邊觀察左右方向無來車時
      才駕車作迴轉動作）往西行駛與甲○○駕駛營大貨車AO－
      969沿苗140甲線由東往西直行時發生同向擦撞」（94偵字
      第1459號第9頁背面）等語，並未否認跨越雙黃實線違規
      迴轉；甚至於檢察官偵查時稱：「我車的右後角被撞，當
      時我向東行駛，因有一份文件放在通霄的店裡，所以想回
      去拿，……，我是先將車停在路旁，再探頭出來向左後、
      右後方看，看東西向有無來車，當時我看到一台砂石車自
      我右前方開過來，當時甲○○的車還小小的，想應在我的
      『右』（按應係『左』之誤）前方開過來，所以我就左轉
      ，快轉好時就被撞到了」等語（94年調偵字第28號卷第5
      頁），亦直認未完成迴轉行為之際即遭被告撞擊，原告於
      本件所主張業於虛線處完成迴轉行為，其後行駛於分向限
      制線路段時遭被告追撞云云，非僅與原告於前開偵查中所
      供不符，亦與道路交通事故現場圖之現場跡證不符，難認
      可採。
    (二)依臺灣苗栗地方法院94年度偵字第1459號卷附之道路交通
      事故調查報告表、道路交通事故現場圖，及現場照片所示
      ，本件車禍發生之後，原告所駕駛之自用小客車所遺留之
      輪胎拖痕處，劃有分向限制線，原告本不應在該處迴轉，
      又被告屬直行車，原告若欲於該處迴轉時，亦應注意前後
      有無來往車輛，讓直行車先行後，始得迴轉，道路交通安
      全規則第106條第2、5款分別定有明文。是原告未遵上揭
      規定，貿然於事發地點迴轉，應為本件車禍之肇事原因，
      而被告駕駛營業大貨車行經事發地點，突遇原告迴轉汽車
      ，實難期被告有何防範之可能，應無過失；本件肇事原因
      經送臺灣省竹苗區車輛行車事故鑑定委員會鑑定結果，亦
      同此認定無異，有該委員會鑑定意見書函一份在卷可參。
      查本件肇事地點是劃有雙黃實線禁止跨越之路段，而劃有
      雙黃實線禁止跨越之路段當然禁止迴轉，原告在劃有雙黃
      實線禁止迴轉之路段貿然迴轉，應負違規責任已甚顯然，
      應論究的是該違規責任與本件車禍有無因果關係；對用路
      人來說，交通標線存在有一定之信賴度，而雙黃實線禁止
      迴轉與跨越，更是行之有年，駕駛人應無不知之理，因此
      ，在行經劃有雙黃實線之路段，駕駛人較不會注意及有無
      來車跨越車道行駛，如原告不在劃有雙黃實線禁止迴轉之
      路段迴轉，因被告是在己方遵行車道內行駛，並未跨越遵
      行車道，雙方無發生碰撞肇事之可能，本件車禍一定不會
      發生，故可推知本件車禍之發生與原告之違規有直接關係
      ，亦即應有因果關係，至被告既在遵行車道內行駛，又查
      無有何違規行為，且其駕駛之車種為營業用大貨車，當時
      又附載廢棄土方，在苛重情形下，煞停本就需要更長距離
      ，對原告之車突然闖入其車道，實難期其能預作防範並能
      防止碰撞發生，應無過失責任。至於原告指摘被告未專心
      開車、車速過快等各節，用意在調查被告有無注意車前狀
      況，然所提均屬臆測或推測之詞，尚非可採。本件經原告
      就被告所涉過失傷害犯罪提起告訴，亦經臺灣苗栗地方法
      院檢察署、臺灣高等法院臺中分院檢察署處分不起訴確定
      ，有該檢察署不起訴處分書在卷可稽。
    (三)至於原告主張被告在事後探視之時，曾表示「看到原告之
      時，只剩下5公尺之距離，來不及反應，故根本沒有煞車
      」，固為被告所不爭。惟原告行駛於劃有分向限制線之路
      段本不得迴轉，被告行經該處路段，自亦得信賴參與道路
      交通之人不致於違反規定在該處貿然迴轉，被告遇原告在
      該處貿然迴轉致猝不及防發生車禍，亦難認為有何疏未注
      意車前狀況之過失。再本件車禍發生至今已逾2年，應無
      電話通聯紀錄留存，原告請求調取被告之電話通聯紀錄，
      核亦無調查之必要，且本件車禍之事實已臻明確，原告請
      求就本件車禍之原因再送覆議，亦無必要。
  四、綜上所述，被告就本件車禍之發生既無過失，則原告依侵
      權行為損害賠償請求被告給付原告2,432,500元，並自起
      訴狀繕本送達之翌日加計法定利息，於法無據，應予駁回
      ，其假執行之聲請亦無所依附，應一併駁回之。
伍、結論：原告之訴為無理由，依民事訴訟法第78條，判決如主
    文。
中    華    民    國    95    年    1     月    9     日
                  民事第四庭    法  官  王  銘
正本係照原本作成。
如對本判決上訴，須於判決送達後20日內向本院提出上訴狀。
中    華    民    國    95    年    1     月    9     日
                                書記官


司法院資訊處製作；財團法人民間司法改革基金會備份。
